【裁判字號】    99,訴,1061
【裁判日期】    990830
【裁判案由】    清償借款
【裁判全文】
臺灣高雄地方法院民事判決              99年度訴字第1061號
原      告    第一金融資產管理股份有限公司
法定代理人    己○○
訴訟代理人    庚○○
              乙○○
被      告    甲○○
              丁○○
              戊○○
              丙○○
共      同
訴訟代理人    郭國益律師
上列當事人間請求清償借款事件，經本院於民國99年8 月20日言
詞辯論終結，判決如下：
    主  文
被告甲○○應給付原告新臺幣陸拾參萬貳仟玖佰玖拾肆元，及自
民國九十四年四月三十日起至清償日止，按週年利率百分之九點
五計算之利息，並按上開利率百分之二十計算之違約金。
被告丁○○、戊○○、丙○○應於繼承被繼承人陳正復遺產範圍
內，就前開債務負連帶清償責任。
訴訟費用新臺幣陸仟玖佰肆拾元由被告連帶負擔。
    事實及理由
一、原告主張：被繼承人陳正復於民國86年4 月2 日向訴外人高
    雄區中小企業銀行（下稱高企銀行）借款新臺幣（下同）13
    0 萬元（下稱系爭借款）使用，約定有利息及違約金，並需
    按月攤還本息。詎陳正復自86年12月3 日即未依約繳納利息
    ，屢經高企銀行催討不付，故依照約定書第4 條規定，系爭
    借款視為全部到期，業經本院以93年執字第41858 號強制執
    行分配受償64萬元及債務人部份還款後，尚積欠如主文第1
    項所示之本金、利息及違約金未清償。惟陳正復於88年7 月
    5 日死亡，其繼承人陳荷花、丁○○、戊○○、丙○○均未
    辦理拋棄或限定繼承，是自得就被繼承人陳正復之債務，負
    連帶清償責任，復按98年6 月10日修正公布之民法繼承篇施
    行法第1 條之1 規定，因丁○○、戊○○、丙○○於繼承時
    均屬限制行為能力人，自僅得於所得遺產為限，負連帶清償
    責任即可。嗣高企銀行於92年10月27日將前揭債權及依系爭
    借款契約所生之利息、違約金債權讓與龍星昇第五資產管理
    股份有限公司，該公司再於97年6 月25日將系爭債權讓與中
    華開發資產管理股份有限公司，該公司則於98年6 月30日將
    系爭債權讓與上昇國際資產管理實業股份有限公司，原告則
    於98年10月16日自上昇國際資產公司受讓系爭債權，且原告
    業於99年1 月22日按被告戶籍地址寄發債權讓與通知函促請
    其處理系爭債務，堪認原告已詳盡通知義務。為此爰依消費
    借貸及債權讓與之法律關係，提起本件訴訟。並聲明：如主
    文第1 、2 項所示
二、被告對於原告起訴主張之事實及請求之金額並不爭執。惟被
    告甲○○辯稱：伊係單純之家庭主婦，對配偶陳正復在外之
    經濟狀況並不知情，若知情就會辦理限定繼承或拋棄繼承，
    故伊已符合我國民法繼承篇施行法第1 條之3 第4 項要件，
    若由伊繼續履行繼承債務，將有顯失公平之情形，因此，伊
    主張應以所得遺產為限，負連帶清償責任即可云云。
三、按稱消費借貸者，謂當事人約定，一方移轉金錢或其他代替
    物之所有權於他方，而他方以種類、品質、數量相同之物返
    還之契約；又借用人應於約定期限內，返還與借用物種類、
    品質、數量相同之物；另遲延之債務，以支付金錢為標的者
    ，債權人得請求依法定利率計算之遲延利息，但約定利率較
    高者，仍從其約定利率，民法第474 條第1 項、第478 條、
    第233條第1項分別定有明文；次按繼承在民法繼承篇中華民
    國98年月20日修正施行前開始，繼承人因不可歸責於己之事
    由或未同居共財者，於繼承開始時無法知悉繼承債務之存在
    ，致未能於修正施行前之法定期間為限定繼承或拋棄繼承，
    且由其繼續履行繼承債務顯失公平者，於修正施行後，以所
    得遺產為限，負清償責任，業於民法繼承篇施行法第1 條之
    3 第4 項明文規定。本件原告主張之事實，已據其提出借據
    、授信約定書、本院93年度執字第41858 號強制執行分配表
    、高企銀行債權讓與聲明書、龍星昇公司債權讓與證明書、
    中華開發資產公司債權讓與證明書、上昇國際資產公司債權
    讓與證明書、原告所發出之債權讓與通知函及雙掛號回執、
    本院民事庭函及繼承人之戶籍謄本等為證，又被告雖到庭以
    上開言詞爭執，然其既自陳實際上有與被繼承人同住，且復
    未能提出任何不可歸責於己之事由及相關證據資料供本院審
    酌，實難認定被告確有符合民法繼承篇施行法第1 條之3 第
    4 項之要件，而有顯失公平之情事存在，再經本院依上開證
    據所載清償期限、方式、利息並受償數額為調查之結果，與
    原告所述之事實相符，堪認原告主張內容為真，係屬可採。
    揆諸前揭說明，原告依消費借貸之法律關係，請求被告連帶
    給付如主文第1 、2 項所示之本金、利息及違約金，即屬正
    當，應予准許。
四、據上論結，本件原告之訴為有理由，依民事訴訟法第78條、
    第85條第2項，判決如主文。
中    華    民    國    99    年    8     月    30    日
                          民事鳳山分庭 法  官 林意芳
以上正本系照原本作成。
如不服判決，應於送達後二十日內，向本院提出上訴狀並表明上
訴理由，如於判決送達前提起上訴者，應於判決送達後十日內補
提上訴理由書（須附繕本）。
中    華    民    國    99    年    8     月    30    日
                                       書記官 劉國偉

司法院資訊處製作；財團法人民間司法改革基金會備份。
